臺灣宜蘭地方法院刑事判決　　　　　　　 95年度易字第113號
公　訴　人　臺灣宜蘭地方法院檢察署檢察官
被　　　告　甲○○
　　　　　　乙○○
前列　二人
共　　　同
選任辯護人　游孟輝律師
上列被告等因傷害等案件，經檢察官提起公訴（94年度偵字第15
08號），本院判決如下：
    主  文
甲○○因過失傷害人，處拘役貳拾日，如易科罰金，以銀元參佰
元即新臺幣玖佰元折算壹日。
乙○○傷害人之身體，處有期徒刑參月，如易科罰金，以銀元參
佰元即新臺幣玖佰元折算壹日。
    事  實
一、甲○○於民國92年間，以其夫嚴明俊之名義，經由乙○○任
    職之逢利仲介公司仲介越南籍之丙○○（LE　THI THUY）至
    宜蘭縣羅東鎮○○○路222號甲○○住處，照顧甲○○之公
    公嚴阿枝。於94年4月9日14時30分許，在上開住處，甲○○
    因要求丙○○擦完玻璃再偕同嚴阿枝外出，然丙○○仍執意
    先行外出，雙方發生口角爭執，甲○○原應注意爭執中強拉
    他人手臂，可能致人受傷，而依當時客觀情狀並無不能注意
    之情事，竟疏未注意強拉丙○○之左手上臂，致丙○○受有
    左手上臂瘀青紅腫5×5公分之傷害。丙○○隨即報警，甲○○亦通知乙○○到場處理，嗣於94年4月9日16時許，在上開
    住處丙○○房間內，乙○○因丙○○要求給付薪資，雙方發
    生口角爭執，詎乙○○竟基於傷害人之身體之犯意，徒手毆
    打並以腳踢丙○○之左眼、前額、唇部、胸部，致丙○○受
    有左眼下瘀青紅腫1×1公分、前額紅腫2×2公分、下唇瘀青
    0.5×0.5公分、胸前胸口紅腫13×4公分之傷害。嗣經丙○○再度報警，始悉上情。
二、案經丙○○訴由宜蘭縣警察局羅東分局報告臺灣宜蘭地方法
    院檢察署檢察官偵查起訴。
    理  由
甲、程序部分：
一、按告訴乃論之罪，其告訴應自得為告訴之人知悉犯人之時起
    ，於6個月內為之，刑事訴訟法第237條第1項定有明文。本
    件被告甲○○所犯刑法第284條第1項前段過失傷害罪；被告
    乙○○所犯刑法第277條第1項傷害罪，依刑法第287條前段
    須告訴乃論。經查：告訴人丙○○於94年4月11日警詢中指
    訴：「（問：是誰打妳？）仲介先生。（問：還有誰？）還
    有雇主打。（問：雇主是誰？）是老闆娘。（問：老闆娘叫
    什麼名字？）是甲○○。（問：兩個嘛厚！1個是仲介公司
    ？）仲介公司游先生。（問：游先生，游什麼？）不知道，
    乙○○。（問：那個傷害告訴沒有錯？）嗯，2個。」等語
    （見本院卷第108頁至第109頁）；且告訴人丙○○於94年5
    月30日偵查中亦表示：「（問：傷害部分是否要和解？）我
    要告訴。」等語（見偵卷第8頁），依上開規定，告訴人丙○○已於告訴期間內合法對被告2人提出告訴。故被告2人抗
    辯：本件告訴人未合法提出告訴等語，顯不足採。
二、證據能力部分：
（一）按被告以外之人於審判外之言詞或書面陳述，除法律有規
      定者外，不得作為證據，刑事訴訟法第159條第1項定有明
      文。經查：證人嚴阿枝於94年5月17日警詢中之證詞，係
      屬審判外之言詞陳述，依上開規定，自不得作為證據。
（二）次按證人、鑑定人依法應具結而未具結者，其證言或鑑定
      意見，不得作為證據，刑事訴訟法第158之3定有明文。反
      之若證人已依法具結，則其證言自得作為證據。經查：
   1、同案被告甲○○於94年11月22日偵查中之供詞（見偵卷第
      39頁至第40頁），未依法具結，對同案被告乙○○犯罪事
      實部分，自不得作為證據。
   2、同案被告乙○○於94年11月22日偵查中之供詞（見偵卷第
      39頁至第40頁），未依法具結，對同案被告甲○○犯罪事
      實部分，自不得作為證據。
   3、證人丁○○於95年2月16日、95年3月28日偵查中之證詞；
      林明德於95年2月23日、95年3月28日偵查中之證詞；王建
      德於95年3月28日偵查中之證詞（見偵卷第48頁至第50 頁
      、第54頁至第56頁、第69頁至第74頁），依法均經具結，
      該3人之上開證詞，自得作為證據。
（三）再按被告以外之人於審判中有所在不明而傳喚不到者，其
      於檢察事務官、司法警察官或司法警察調查中所為之陳述
      ，經證明具有可信之特別情況，且為證明犯罪事實之存否
      所必要者，得為證據，刑事訴訟法第159條之3第3款定有
      明文。經查：本件告訴人丙○○雖經公訴人請求傳訊到庭
      為證人詰問，而證人丙○○雖仍滯留國內，然經本院傳喚
      不到庭，且其已離開天主教會新竹教區外籍牧靈中心，行
      蹤不明，此有丙○○入出境查詢資料1紙、送達證書4紙暨
      本院通話紀錄在卷可參（見本院卷第78頁、第85頁、第91
      頁至第93頁），況被告2人於偵查中亦供稱：丙○○已逃
      跑等語（見偵卷第40頁），顯見證人丙○○已所在不明而
      傳喚不到。又綜觀證人丙○○於94年4月11日警詢過程中
      對警員簡單之問題，均能以簡單中文回答，且警詢錄音並
      未中斷，警員亦未以強暴、脅迫、利誘或其他不正方法詢
      問丙○○，此業經證人戊○○於96年3月8日本院審理中證
      述明確，並有本院勘驗警詢筆錄譯文1份在卷可參（見本
      院卷第94頁至第109頁、第156頁至第161頁），足認證人
      丙○○在宜蘭縣警察局羅東分局開羅派出所製作警詢筆錄
      時外部客觀環境均屬正常，其於警詢中之證詞係出於自由
      意志，具有特別可信之情況，又為證明被告甲○○、乙○○犯罪事實之存否所必要，依上開規定，應認證人丙○○
      之警詢筆錄已符合傳聞法則之例外，而具有證據能力。故
      被告2人抗辯：證人丙○○警詢筆錄不具有可信之特別情
      況等語，自不足採。
（四）末按刑事訴訟法第159條之4第2款所稱從事業務之人於業
      務上或通常業務過程所須製作之紀錄文書、證明文書，因
      係於通常業務過程不間斷、有規律而準確之記載，且大部
      分紀錄係完成於業務終了前後，無預見日後可能會被提供
      作為證據之偽造動機，其虛偽之可能性小，除非該等紀錄
      文書或證明文書有顯然不可信之情況，否則有承認其為證
      據之必要。醫院診斷證明書係病患就診或就醫，醫師就其
      診斷治療病患結果，所出具之證明書。醫師法第17條規定
      ，醫師如無法令規定之理由，不得拒絕診斷書之交付。醫
      師係從事醫療業務之人，病患如純為查明病因並以接受治
      療為目的，而到醫療院所就醫診治，醫師於例行性之診療
      過程中，對該病患所為醫療行為，於業務上出具之診斷書
      ，屬於醫療業務上或通常醫療業務過程所製作之證明文書
      ，自該當於上開條款所指之證明文書。如為特定之目的（
      如訴訟之用）而就醫，醫師為其診療，應病患之要求並出
      具診斷證明書，因其所記載之內容，具有個案性質，應屬
      被告以外之人於審判外之陳述，且不符上開條款所稱之特
      信性文書要件，自不得為證據（最高法院95年度台上字第
      5026號判決要旨參照）。經查：本件財團法人天主教靈醫
      會羅東聖母醫院（下稱羅東聖母醫院）診斷證明書1紙（
      見他卷第3頁）係告訴人丙○○針對本案為提出告訴至該
      院就醫，醫師為其診療，應丙○○之要求所出具之診斷證
      明書，因其記載內容，具有個案性質，應屬被告以外之人
      於審判外之陳述，且不符上開條款所稱之特信性文書要件
      ，自不得為證據。至於羅東聖母醫院95年5月22日天羅聖
      民字第391號函覆丙○○就診病情說明及病歷影本1份，該
      病歷係醫師通常業務過程所須製作之紀錄文書，而該就診
      病情說明亦係根據病歷記載內容函覆本院，具有特別可信
      之情況，自符合上開條款所稱之特信性文書要件，得為證
      據。
乙、實體部分：
一、認定犯罪事實所憑之證據及理由：
（一）訊據被告甲○○固坦承有於92年間以嚴明俊名義，經乙○○任職之仲介公司，仲介丙○○至宜蘭縣羅東鎮○○○路
      222號其住處幫傭，於94年4月9日14時30分許，在上開住
      處，確有因丙○○外出問題，彼此意見不同之事實（見本
      院卷第31頁至第32頁）。被告乙○○固坦承有仲介丙○○
      至甲○○上開住處幫傭，並於94年4月9日14時30分許，到
      達上開住處之事實（見本院卷第32頁至第33頁）。惟被告
      2人均矢口否認有何過失傷害、傷害之犯行，分別辯稱：
   1、被告甲○○部分：
      於94年4月9日14時30分許，丙○○說要推我公公出去散步
      ，我請她玻璃擦完再出去，她穿好外套要出去，我拉她的
      袖子，沒有拉到手臂，丙○○左手上臂瘀青紅腫5×5公分
      並非我所造成等語。
   2、被告游富孟部分：
      我沒有打丙○○，丙○○所受的傷我不清楚等語。
（二）本案爭點：
   1、被告甲○○有無過失傷害丙○○之行為？
   2、被告乙○○有無傷害丙○○之行為？
（三）本院之判斷：
   1、爭點一：被告甲○○有無過失傷害丙○○之行為？
    (1)證人丙○○於94年4月11日警詢中證述：「（問：那因為
      什麼事情到我們派出所來製作筆錄？）因為我來，我來雇
      主工作，我照顧阿公很好，現在她，她打我。（問：有打
      妳？）有打我。（問：那個，那我問妳，妳的雇主是哪裡
      人？）雇主是臺灣人。（問：名字知道嗎？）甲○○。…
      （問：妳把時間、地點、被什麼人傷害，這樣就好。）3
      點多。（問：日期？）禮拜六。（問：禮拜六，現在禮拜
      一。）9號。（問：94，94年4月9日？）3點多。（問：幾
      點？凌晨3點多？還是下午3點多？）下午。（問：地點在
      哪裡？）我，在那個兩，站前南路222號。（問：站前南
      ？）長，前面房間，我睡覺。（問：站前南222號房間，
      房間內？）前面，前面房間。（問：門口？）外面的。（
      問：房間門口？）外面。（問：就是妳所住的房間，妳住
      的還是誰住的？）我跟阿公，住房間。（問：被什麼人，
      被什麼人傷害？）甲○○打我。（問：3點多是誰打妳？
      ）3點多是甲○○。（問：打妳？）是。（問：在站前南
      路222號，就是妳住的房間前面？）是。（問：被甲○○
      打？）是。我準備，推，給阿公出去，她罵我啊，她打我
      啊。（問：打妳嘛，然後咧？）然後，甲○○叫公司來，
      仲介來。（問：叫仲介？）我有報案，叫報案，她叫仲介
      。…（問：不是啦，總是有1個原因打妳嘛，她是，那一
      天她為什麼打妳？）她說，我給阿公洗澡，然後我給阿公
      出去啊。她說啊，妳。（問：妳要出去？）…妳要工作，
      妳要擦玻璃啊。啊現在如果妳要出去，白天妳要去，我請
      妳晚餐回來要工作，妳工作。（問：就為了這個事情就打
      妳？）就這樣啊，對。然後，然後我說現在阿公要出去，
      不是我要出去。…然後她，她拉手，她打，她說我教妳工
      作，是這樣子。（問：要出門，要出門然後？）出門，擦
      玻璃，那個前面的玻璃。（問：要，不是，阿公不是要出
      門嘛？）阿公要出去。（問：要去哪裡？）要去公園散步
      。我問阿公，你要不要出去散步？他說要啊。去公園走一
      走啊，這樣子，那我住那裡，很難，他們要工作好才出去
      ，阿公要出去，回來才工作。（問：啊甲○○是要妳做好
      家事才可以外出？）是。（問：然後呢？然後妳是做完家
      事才出去呢，還是沒有做就出去？）然後，然後還沒出去
      還沒做，然後我說，我說，我給阿公要出去，我給阿公出
      去，回來我工作。（問：回來才，回來做家事？）是。（
      問：然後她就？）她不高興，她生氣。她生氣她罵我啊。
      （問：是哪一個叫？妳，妳不是被甲○○打之後，妳要報
      警？）是。（問：然後呢？）甲○○叫仲介來。（問：仲
      介公司游，游先，那個什麼，乙○○到場，然後咧？）然
      後警察有來。…（問：再跟妳講1次，因為當時我所照顧
      阿公要出去公園散步嘛？）是。（問：那個甲○○要我做
      好家事才能外出？）是。（問：再問妳1次厚，那個妳受
      傷情形再講1次。妳診斷結果的受傷情形？）…手。」等
      語，此有本院勘驗警詢筆錄譯文1份在卷可參（見本院卷
      第94頁至第109頁）。
    (2)佐以證人丁○○即原宜蘭縣警察局羅東分局開羅派出所警
      員於95年3月28日偵查中證述：「宜蘭縣警察局受理各類
      案件紀錄表是我與林明德在被害人第一次報案後到場處理
      ，回派出所後由我填載的，經我重新檢視紀錄表，當時被
      害人左手臂應該有挫傷，我才會在紀錄表記載其左手臂挫
      傷。填載紀錄表時會將被害人所有受傷情形記載清楚。」
      等語（見偵卷第70頁）；於96年1月23日本院審理中證述
      ：「這件案子在製作筆錄前是我負責前往現場處理，宜蘭
      縣警察局受理各類案件紀錄表上的處理情形是我所記載，
      我記載『只看到丙○○左手臂挫傷』的依據是我到現場，
      丙○○說她左手臂有受傷，說是甲○○推她，當時我有看
      到她左手臂有傷，有點紅紅的，沒有流血。」等語（見本
      院卷第134頁）。復觀之宜蘭縣警察局受理各類案件紀錄
      表記載報案人係於94年4月9日14時35分撥打110報案，證
      人丁○○係於同日14時45分到達宜蘭縣羅東鎮○○○路
      222號，處理情形載有「…員警現場只看到丙○○左手臂
      挫傷…。」等語，此有該紀錄表1紙在卷可參（見偵卷第
      64頁）。益證證人丙○○前述於94年4月9日下午，在宜蘭
      縣羅東鎮○○○路222號，因被告甲○○要求伊先擦完玻
      璃再外出，伊仍執意先偕同嚴阿枝外出，雙方發生口角爭
      執，被告甲○○乃強拉伊左手臂，造成伊左手臂受有傷害
      ，伊即打電話報警乙節，係屬真實。而承前述，證人丙○○報案時間係94年4月9日14時35分，則被告甲○○強拉證
      人丙○○左手上臂之時間應係於94年4月9日14時30分許，
      證人丙○○於警詢中證述94年4月9日15時許，雖相差不遠
      ，惟仍應以94年4月9日14時30分許較為正確。
    (3)且被告甲○○於94年5月15日警詢中亦供承：「於94年4月
      9日14時許，我叫丙○○擦大門玻璃，可是她便告訴我她
      出門不理我，我說妳先擦完再出去，她不從，我就拉著衣
      袖手放下時，不知道怎樣碰到她的手而已，後來她就打11
      0報警。」等語（見警卷第5頁）；於94年11月22日偵查中
      供承：「當時我要她先擦玻璃，再帶我公公出去，她不肯
      ，就穿上外套準備出去，我就拉她的袖子，她就打110報
      警。…在告訴人報警同時，我也打電話給仲介公司，請他
      們派人前來處理，後來仲介公司的乙○○來…」等語（見
      偵卷第38頁至第39頁）。顯見被告甲○○於證人丙○○執
      意先行外出之際，確有拉證人丙○○手臂之舉動，益證證
      人丙○○前述於94年4月9日下午，在宜蘭縣羅東鎮○○○
      路222號，因被告甲○○要求伊擦完玻璃再外出，伊仍執
      意先偕同嚴阿枝外出，雙方發生口角爭執，被告甲○○即
      強拉伊左手臂，伊即撥打電話報警，而被告甲○○則撥打
      電話要求同案被告乙○○到場乙節，係屬真實。
    (4)又依羅東聖母醫院函說明欄載明：「病人LE　THI THUY於
      94年4月9日18時21分走入本院急診，…身體檢查顯示…
      左手上臂瘀青紅腫5×5公分。」等語，此有該院95年5月2
      2日天羅聖民字第391號函暨病歷1份在卷可參（見本院卷
      第44頁至第47頁）。益證證人丙○○前述被告甲○○於94
      年4月9日下午，在宜蘭縣羅東鎮○○○路222號，因被告
      甲○○要求伊擦完玻璃再外出，伊仍執意先行偕同嚴阿枝
      外出，被告甲○○即強拉伊左手上臂，致伊左手上臂受有
      傷害乙節，係屬真實。
    (5)按雖無傷害之預見，但應注意並能注意而不注意，即應負
      過失致傷之責（最高法院18年上字第422號判例要旨參照
      ）。綜上證據，可證被告甲○○於94年4月9日14時30分許
      ，在宜蘭縣羅東鎮○○○路222號其住處，因要求丙○○
      擦完玻璃再外出，丙○○仍執意先偕同嚴阿枝外出，雙方
      發生口角爭執，被告甲○○原應注意爭執中強拉他人手臂
      ，可能致人受傷，而依當時客觀情狀並無不能注意之情事
      ，竟疏未注意強拉丙○○之左手上臂，致丙○○受有左手
      上臂瘀青紅腫5×5公分之傷害。被告甲○○仍以前詞辯稱
      ：未有任何過失傷害行為等語，自不足採。
   2、爭點二：被告乙○○有無傷害丙○○之行為？
    (1)證人丙○○於94年4月11日警詢中證述：「（問：那個，
      仲介公司是哪一位先生？妳來台仲介？）游先生。（問：
      那個我們經過調查厚，妳所講的游先生？）游先生有打我
      。…（問：日期？）禮拜六。（問：禮拜六，現在禮拜一
      。）9號。（問：地點在哪裡？）我，在那個兩，站前南
      路222號。…（問：又通知，又通知仲介公司游先生嘛？
      ）是。（問：到場？）4點，4點打我。（問：同一日，就
      是9號嘛。）嗯。（問：下午幾點？）4點，下午4點。（
      問：這個嘛，就是94年4月9日下午15時在羅東鎮○○○路
      222號所住房間前為甲○○毆打後，又通知仲介公司游先
      生到場，游先生，乙○○嘛？）乙○○，他用腳踢我。（
      問：沒有，那個到場，就是乙○○到場於同日，就是9日
      嘛，下午16點被乙○○毆打，對不對？）就是，他打我。
      …（問：他是怎麼打妳？）拉頭髮，拉下來。（問：誰拉
      妳？）先，仲介公司先生。（問：嗯，他到的時候就直接
      拉妳頭髮？）是，沒有，沒有，來沒有馬上打。（問：嗯
      ，他是？）他來，然後警察說沒有大問題，警察回去。然
      後呢，他在那裡，他說有什麼事？我說這樣，我有，這樣
      子，他說，那為什麼現在雇主不要妳，妳要回越南。老闆
      娘她說，好，給妳回越南，我不要妳了。我說，給我薪水
      ，還沒給我薪水，要送我回越南？我同意回越南，因為我
      來在家裡工作，我要薪水這裡，拿給我好才能我回去越南
      。那我還有4個月才到2年啊，還沒到4個月，他們打我啊
      ，因為這樣子，我說可以回越南，應該給我薪水。（問：
      喔，到場，乙○○到場後，就是因為薪資的問題談不攏？
      ）我要，我要拿薪水，然後他說，來公司拿，他們說快一
      點收東西回去，老闆娘說收東西回去，我不要妳，我不要
      給妳住我家。妳馬上去，快點。（問：我，這邊寫是，因
      為我薪資尚未結算，及來臺工作未滿，他們要我回越南厚
      ，妳不答應，所以那個乙○○就，打妳，就他是用什麼東
      西打妳？還是用東？）他，腳，用腳，腳踢。（問：先用
      手？）先，先用手打我，在裡面房間。（問：在房間裡面
      打？）是，在裡面房間。（問：客廳還是房間？）我的房
      間，跟阿公。那個，我的地方睡覺。（問：用手呢，還是
      用東西打妳？）拉下，然後他丟下，然後上面，丟下這樣
      子，然後這樣，然後這樣，腳這樣，然後再腳踢，很多。
      （問：就是徒手先拉妳頭髮？）先拉。（問：用拳，用拳
      頭？）用手。（問：拳頭打妳，胸部？）胸部，然後那腳
      踢。（問：用腳踢妳的肚子？）肚子跟這裡。（問：肚子
      跟大腿？）那個，肚子，這邊是老闆娘的。他打，臉跟頭
      ，打頭、打臉、打肚子，打腿，很多很多。（問：我因為
      受到傷害要報警，甲○○直接聯絡仲介公司乙○○到場，
      因為我薪資尚未結算及來臺工作未滿，他們要我回越南，
      我不答應，所以乙○○在我睡房內徒手拉我頭髮並拳擊我
      胸部，又腳踢我腹部及大腿？）是。（問：對不對？）對
      ，臉啦，還有打臉，打，頭啊。打擊臉，旁邊，眼睛旁邊
      ，這裡，這裡，靠近眼睛，還有，現在還有啊。（問：再
      問妳1次，那個妳受傷情形再講1次。妳診斷結果的受傷情
      形？）臉、頭、跟嘴…肚子。」等語，此有本院勘驗警詢
      筆錄譯文1份在卷可參（見本院卷第94頁至第109頁）。
    (2)佐以證人甲○○於96年3月8日本院審理中證述：「第二次
      乙○○來的時候，我在樓上，我有聽到丙○○在其房內叫
      得很大聲…當時她在房內，因樓下前面是我的辦公室，後
      面是她的房間，而聲音是從樓下後面傳出來的。丙○○在
      房內叫得很大聲時，乙○○還在樓下，後來因為愈來愈大
      聲，我就下樓看，我看到丙○○在整理背包，游先生要帶
      她走，因為之前游先生第一次來處理時，丙○○就說她不
      要做，第二次游先生是要來帶丙○○走，所以站在告訴人
      房間外面。」等語（見本院卷第164頁至第165頁）。益證
      證人丙○○前述於94年4月9日16時許，在宜蘭縣羅東鎮○○○路222號伊房間內，因伊要求給付薪資，而與被告乙○○發生口角爭執乙節係屬真實。
    (3)參以證人林明德即宜蘭縣警察局羅東分局開羅派出所警員
      於95年3月28日偵查中證述：「案發當天被害人在14時及1
      6時各報案1次，我均有到場處理…第二次也是我至被害人
      家中處理，當時我是與王建德一同前往處理…我只記得與
      王建德將被害人帶至派出所製作筆錄。」等語（見偵卷第
      69頁）。證人王建德即宜蘭縣警察局羅東分局開羅派出所
      警員於95年3月28日偵查中證述：「本件被害人於第二次
      報案時是由我與林明德到場處理…我只記得被害人有提到
      薪資糾紛，並哭哭啼啼的…我們將被害人帶回派出所。」
      等語（見偵卷第70頁）。由上開證人甲○○、林明德、王
      建德證詞，顯示自94年4月9日14時30分許迄證人林明德、
      王建德接獲丙○○第二次報案，到達宜蘭縣羅東鎮○○○
      路222號，證人丙○○均在該處。又依羅東聖母醫院函說
      明欄載明：「病人LE　THI THUY於94年4月9日18時21分走
      入本院急診，…身體檢查顯示…左眼下瘀青紅腫1×1公分
      、前額紅腫2×2公分、胸前胸口紅腫13×4公分、下唇瘀
      青0.5×0.5公分…。」等語，此有該院95年5月22日天羅
      聖民字第391號函暨病歷1份在卷可參（見本院卷第44頁至
      第47頁）。觀之丙○○所受上開傷害之部位、範圍、傷勢
      顯係遭他人外力所為，再參以前述，被告乙○○於94年4
      月9日16時許，曾與證人丙○○發生口角爭執，距丙○○
      就醫時間甚為接近。益證證人丙○○前述於94年4月9日16
      時許，在宜蘭縣羅東鎮○○○路222號伊房間內，因伊要
      求給付薪資，與被告乙○○發生口角爭執，被告乙○○遂
      徒手毆打並以腳踢丙○○之左眼、前額、唇部、胸部，致
      伊受有上開傷害乙節，係屬真實。
    (4)綜上證據，可證於94年4月9日16時許，乙○○因丙○○要
      求給付薪資，雙方發生口角爭執，乙○○竟基於傷害人之
      身體之犯意，在宜蘭縣羅東鎮○○○路222號丙○○房間
      內，徒手毆打並以腳踢丙○○之左眼、前額、唇部、胸部
      ，致丙○○受有左眼下瘀青紅腫1×1公分、前額紅腫2×2
      公分、下唇瘀青0.5×0.5公分、胸前胸口紅腫13×4公分
      之傷害。被告乙○○仍以前詞辯稱：未毆打丙○○等語，
      不足採信。
   3、從而，被告甲○○於上開時、地，過失傷害丙○○之行為
      ；被告乙○○於上開時、地，傷害丙○○之行為，均事證
      明確，堪以認定。
二、論罪科刑之理由：
（一）按被告行為後，94年2月2日修正公布之刑法（下稱新法）
      已於95年7月1日施行，新法第2條第1項規定：「行為後法
      律有變更者，適用行為時之法律。但行為後之法律有利於
      行為人者，適用最有利於行為人之法律。」，係規範行為
      後法律變更所生新舊法律比較適用之準據法，於新法施行
      後，自應適用新法第2條第1項之規定，為「從舊從輕」之
      比較；又比較新舊法時，應就罪刑有關之共犯、未遂犯、
      想像競合犯、牽連犯、連續犯、結合犯，以及累犯加重、
      自首減輕暨其他法定加減原因（如身分加減）與加減比例
      等一切情形，本於統一性及整體性原則，綜其全部罪刑之
      結果而為比較（最高法院95年度第8次刑事庭會議決議參
      照）。經查：
   1、修正前刑法第33條第5款規定罰金為銀元1元以上，換算為
      新臺幣後，為新臺幣3元以上。修正後同條款則規定：「
      罰金：新臺幣1,000元以上，以百元計算之。」，是比較
      新舊法之結果，舊法即行為時法有利於被告。
   2、依修正前刑法第41條第1項前段之規定及95年7月1日刪除
      前罰金罰鍰提高標準條例第2條前段之規定，易科罰金之
      折算標準，應以銀元300元折算1日，經換算為新臺幣後，
      應以新臺幣900元折算為1日；修正後刑法第41條第1項前
      段則規定：「犯最重本刑為5年以下有期徒刑以下之刑之
      罪，而受6個月以下有期徒刑或拘役之宣告者，得以新臺
      幣1,000元、2,000元或3,000元折算1日，易科罰金。」，
      是比較新舊法之結果，舊法即行為時法有利於被告。
   3、綜合上開新舊法比較之結果，顯然以舊法即行為時法有利
      於被告，依前揭刑法第2條第1項規定，本件即應適用行為
      時法即95年7月1日修正生效施行前刑法規定、95年7月1日
      刪除前罰金罰鍰提高標準條例第2條規定。
（二）被告甲○○所為，係犯刑法第284條第1項前段之過失傷害
      罪；被告乙○○所為，係犯刑法第277條第1項之傷害罪。
（三）審酌被告2人均無犯罪前科，有臺灣高等法院被告前案紀
      錄表1份在卷可參，素行良好，惟渠等不思循理性方式處
      理與告訴人丙○○工作及薪資問題，被告甲○○反動手強
      拉告訴人左手上臂，以阻止其外出，而被告乙○○亦徒手
      毆打並以腳踢告訴人成傷，助長社會暴戾之氣，且被告2
      人犯罪後仍飾詞否認犯行，毫無悔過之心，及考量告訴人
      所受傷勢尚非相當嚴重等一切情狀，分別量處如主文所示
      之刑，並均依修正前刑法第41條第1項前段規定，諭知易
      科罰金之折算標準。
三、適用之法律：
（一）程序法方面：刑事訴訟法第299條第1項前段。
（二）實體法方面：現行刑法第2條第1項前段，刑法第284條第
      1項前段、第277條第1項、修正前刑法第41條第1項前段，
      刑法施行法第1條之1，95年7月1日刪除前罰金罰鍰提高標
      準條例第2條，現行法規所定貨幣單位折算新臺幣條例第2
      條。
本案經檢察官沈念祖到庭執行職務。
中　　華　　民　　國　　96　　年　　3 　　月　　22　　日
                  刑事第四庭   審判長法  官  謝佩玲
                  　                 法  官  辜漢忠
                                     法  官  蘇錦秀
以上正本證明與原本無異。
如不服本判決應於收受本判決後10日內向本院提出上訴書狀，其
未敘述上訴理由者，並得於提起上訴後10日內向本院補提理由書
狀(均須按他造當事人之人數附繕本)「切勿逕送上級法院」。
                                     書記官  葉瑩庭
中　　華　　民　　國　　96　　年　　3 　　月　　22　　日
【附錄本案論罪科刑法條】
★刑法第284條第1項：
因過失傷害人者，處6月以下有期徒刑、拘役或500元以下罰金，
致重傷者，處1年以下有期徒刑、拘役或500元以下罰金。
★刑法第277條第1項：
傷害人之身體或健康者，處3年以下有期徒刑、拘役或1,000元以
下罰金。
